【裁判字號】    97,消債更,1227
【裁判日期】    980227
【裁判案由】    更生事件
【裁判全文】
臺灣臺北地方法院民事裁定          97年度消債更字第1227號
聲  請  人
即  債務人  甲○○
代  理  人  張晴玲律師
上列當事人因消費者債務清理事件聲請更生，本院裁定如下：
    主  文
債務人甲○○自中華民國九十八年三月二日下午四時起開始更生
程序。
命司法事務官進行本件更生程序。
    理  由
一、按債務人不能清償債務，得依消費者債務清理條例所定更生
    程序清理其債務；債務人於消費者債務清理條例施行前，依
    中華民國銀行公會辦理消費金融案件無擔保債務協商機制，
    與金融機構成立債務協商後，因不可歸責於己之事由致履行
    顯有重大困難者，得聲請更生；又法院開始更生程序之裁定
    ，應載明其年、月、日、時，並即時發生效力；法院裁定開
    始更生或清算程序後，得命司法事務官進行更生或清算程序
    ，消費者債務清理條例第3 條、第151 條第5 款、第6 款、
    第45條第1 項、第16條第1 項分別定有明文。
二、本件債務人主張：其有不能清償債務情事，前提出債權人清
    冊，以書面向最大債權金融機構請求共同協商債務清償方案
    ，經協商成立，債務人應每月繳付新臺幣（下同）24,441元
    。惟債務人每月薪資僅26,400元，自己每月平均支出必要生
    活費用約11,778元，另須支出債務人扶養父母分擔農會貸款
    利息平均每月3000元，債務人每月之收入扣除每個月依協商
    條件應清償之金額，實無法維持最低基本生活，自民國97年
    3 月11日起，復遭僱主資遣，故無法履行還款之協議，且債
    務人無擔保或無優先權之債務總額未逾新臺幣1,200 萬元，
    復未經法院裁定開始清算程序或宣告破產，爰向本院聲請更
    生等語，並提出財產及收入狀況說明書、協議書、存摺影本
    、財產歸屬資料清單、綜合所得稅各類所得資料清單、離職
    證明書、保險費扣繳證明、債務人暨其父母戶籍謄本等影本
    為證。
三、經查，債務人依「中華民國銀行公會會員辦理消費金融案件
    無擔保債務協商機制」規定，與最大債權銀行台新銀行成立
    之債務協商，係約定自95年5 月起，分80期，每月攤還各銀
    行合計24,441元，此有協議書影本在卷可稽；而債務人95年
    與96年間，平均每月薪資約為29,769元【（95年綜合所得為
    315,309 元＋96年綜合所得為399,151 元）÷24月=29,769
    】。扣除債務人每月支出之膳食費4,500 元、交通費500 元
    、父母扶養費3,000 元等必要支出，僅餘21,769元，尚不足
    清償上述協商之月付款，如再加計債務人個人生活必要瑣事
    開銷，顯更有不足，此有債務人95、96年度綜合所得稅各類
    所得資料清單在卷足憑。況且債務人若依協商條件還款後，
    僅餘5,328 元之生活費，已低於內政部所發佈之95年度臺灣
    省最低生活費標準9,210 元及臺北縣政府98年度最低生活費
    標準10,792元，更遑論其尚有父母須扶養，如依協商條件還
    款，實不足以維持債務人之最低基本生活。準此以觀，以債
    務人之收入數額，扣除上述必要支出之費用，即使不計債務
    人個人生活瑣事開銷，仍不足清償債務人與最大債權銀行成
    立協商所定之上開月付款。則債務人謂其因不可歸責之事由
    致無法履行還款之協議，尚非無據。又債務人自97年3 月11
    日起遭其僱主資遣，有其離職證明書附卷可稽，益徵債務人
    謂其不能清償債務，應堪採信。本件復查無債務人有消費者
    債務清理條例第6 條第3 項、第8 條或第46條各款所定駁回
    更生聲請之事由存在，則債務人聲請更生，應屬有據，爰依
    首揭規定裁定如主文。
中    華    民    國    98    年    2     月    27    日
              民事第三庭    法      官  黃明發
上為正本係照原本作成
本件不得抗告
本裁定已於98年3月2日下午4時公告。
中    華    民    國    98    年    3     月     2    日
                            書  記  官  陳怡如


司法院資訊處製作；財團法人民間司法改革基金會備份。
